【裁判字號】    97,訴,3739
【裁判日期】    970916
【裁判案由】    毒品危害防制條例
【裁判全文】
臺灣板橋地方法院刑事判決              97年度訴字第3739號
公  訴  人  臺灣板橋地方法院檢察署檢察官
被      告  甲○○
                     （另案於臺灣臺北監獄執行中）
上列被告因毒品危害防制條例案件，經檢察官提起公訴（97年度
毒偵字第6196號），因被告於本院準備程序中就被訴事實為有罪
之陳述，本院告知被告簡式審判程序之旨，並聽取當事人之意見
後，合議庭裁定改由受命法官獨任依簡式審判程序進行，判決如
下：
    主  文
甲○○施用第一級毒品，累犯，處有期徒刑拾月。扣案之第一級
毒品海洛因壹包（驗餘淨重零點零玖肆零公克，含殘留海洛因難
以剝離之包裝袋壹個）沒收銷燬之；又施用第二級毒品，累犯，
處有期徒刑肆月。應執行有期徒刑壹年。扣案之第一級毒品海洛
因壹包（驗餘淨重零點零玖肆零公克，含殘留海洛因難以剝離之
包裝袋壹個）沒收銷燬之。
    事  實
一、甲○○前於民國88年間因施用毒品案件，經本院以88年度毒
    聲字第3323號裁定送觀察、勒戒後，認無繼續施用毒品之傾
    向，於88年7 月26日執行完畢釋放出所，並由臺灣板橋地方
    法院檢察署檢察官以88年度偵緝字第1164號為不起訴處分確
    定；復因施用毒品案件，經臺灣板橋地方法院檢察署（下稱
    板橋地檢署）檢察官提起公訴並聲請強制戒治，強制戒治部
    分，經本院以89年度毒聲字第6169號裁定送觀察、勒戒後，
    認有繼續施用毒品之傾向，經本院以91年度毒聲字第638 號
    裁定令入勒戒處所施以強制戒治，嗣經停止戒治並付保護管
    束，於91年12月1 日停止戒治出監，於92年2 月24日強制戒
    治期滿執行完畢，起訴部分，經本院以91年度易字第1170號
    判決判處有期徒刑6 月確定，嗣於92年7 月22日易科罰金執
    行完畢；再因施用毒品案件，經臺灣臺北地方法院以95年度
    易緝字第159 號判決判處有期徒刑8 月，並經臺灣高等法院
    以95年度上易字第2294號上訴駁回確定。詎仍不知悔改，明
    知海洛因及甲基安非他命係毒品危害防制條例第2 條第2 項
    第1 款、第2 款所明定之第一、二級毒品，不得持有及施用
    ，竟仍基於施用第一級毒品海洛因之犯意，於97年3 月28日
    晚上某時，在臺北縣中和市○○路90巷3 號4 樓住處，以將
    海洛因摻入香菸內點燃吸食之方式，施用第一級毒品海洛因
    1 次，另基於施用第二級毒品甲基安非他命之犯意，於同日
    晚上某時許，在上開住處，以將甲基安非他命摻入香菸內點
    燃吸食之方式，施用第二級毒品甲基安非他命1 次。嗣於97
    年3 月29日上午9 時50分許，在臺北縣永和市○○街2 巷14
    號前為警查獲，並扣得第一級毒品海洛因1 包（驗餘淨重0.
    0940公克），且經警採其尿液採驗後，呈甲基安非他命及嗎
    啡陽性反應，始查悉上情。
二、案經臺北縣政府警察局永和分局報告臺灣板橋地方法院檢察
    署檢察官偵查起訴。
    理  由
一、按本件被告甲○○所犯係死刑、無期徒刑、最輕本刑為3 年
    以上有期徒刑以外之罪，其於準備程序就前揭被訴事實為有
    罪之陳述，經受命法官告知簡式審判程序之旨，並聽取其與
    公訴人之意見後，本院認無不得或不宜改依簡式審判程序進
    行之處，爰依刑事訴訟法第273 條之1 第1 項、第284 條之
    1 ，裁定本件由受命法官獨任進行簡式審判程序，合先敘明
    。
二、上揭事實，業據被告於本院審理中坦承不諱，且其於97年3
    月29日所採驗之尿液，經送往臺灣檢驗科技股份有限公司以
    GC/MS 方法（氣相層析/ 質譜儀法）檢驗，結果均確呈第一
    級毒品海洛因代謝後嗎啡及第二級毒品甲基安非他命之陽性
    反應，此有卷附該公司97年5 月2 日報告編號CH/2008/4046
    3 號濫用藥物檢驗報告、臺北縣政府警察局永和分局查獲違
    反毒品危害防制條例案件犯嫌代碼對照表、臺北縣政府警察
    局查獲毒品案件尿液檢體監管紀錄表各1 紙在卷可稽（見偵
    卷第22、39、40頁），又扣案之白色粉末1 包，經送往交通
    部民用航空局航空醫務中心鑑定，結果確含第一級毒品海洛
    因成分，此有該中心97年3 月17日航藥鑑字第0972124 號毒
    品鑑定書1 紙在卷可憑（見偵卷第41頁），足認被告上開自
    白確與事實相符，洵堪採為論罪科刑之依據。
三、按毒品危害防制條例於92年7 月9 日修正公布，自93年1 月
    9 日施行，其中第20條、第23條將施用毒品之刑事處遇程序
    區分為「初犯」、「5 年內再犯」、「5 年後再犯」。依其
    立法理由之說明：「初犯」，經觀察、勒戒或強制戒治，應
    為不起訴處分或不付審理之裁定；經觀察、勒戒或強制戒治
    執行完畢釋放後，「5 年內再犯」者，因其再犯率甚高，原
    實施之觀察、勒戒及強制戒治既已無法收其實效，爰依法追
    訴或裁定交付審理。至於經觀察、勒戒或強制戒治執行完畢
    釋放，「5 年後再犯」者，前所實施之觀察、勒戒或強制戒
    治已足以遮斷其施用毒品之毒癮，為期自新及協助其斷除毒
    癮，仍用「初犯」規定，先經觀察、勒戒或強制戒治之程序
    。從而，依修正後之規定，祇於「初犯」及「5 年後再犯」
    2 種情形，有其追訴條件之限制，即須於初犯經觀察、勒戒
    或強制戒治釋放後，5 年內均無施用毒品之行為，始能認其
    前所實施之觀察、勒戒或強制戒治已足遮斷毒癮，而得於5
    年後再犯時，再予適用初犯之規定，重行觀察、勒戒等程序
    。倘5 年內已經再犯，被依法追訴處罰，縱其第3 次（或第
    3 次以上）施用毒品之時間在初犯釋放5 年以後，即與「5
    年後再犯」之情形有別，且因已於「5 年內再犯」，顯見其
    再犯率甚高，原實施觀察、勒戒或強制戒治，已無法收其實
    效，自無再經觀察、勒戒及強制戒治之必要，應由檢察官逕
    行起訴，始符新法修正之本旨（最高法院95年第7 次刑事庭
    會議決議參照）。查被告前於88年間因施用毒品案件，經本
    院以88年度毒聲字第3323號裁定送觀察、勒戒後，認無繼續
    施用毒品之傾認無繼續施用毒品之傾向，於88年7 月26日執
    行完畢釋放出所，並由板橋地檢署檢察官以88年度偵緝字第
    1164號為不起訴處分確定；復因施用毒品案件，經板橋地檢
    署檢察官提起公訴並聲請強制戒治，強制戒治部分，經本院
    以89年度毒聲字第6169號裁定送觀察、勒戒後，認有繼續施
    用毒品之傾向，經本院以91年度毒聲字第638 號裁定令入勒
    戒處所施以強制戒治，嗣經停止戒治並付保護管束，於91年
    12 月1日停止戒治出監，於92年2 月24日強制戒治期滿執行
    完畢，起訴部分，經本院以91年度易字第1170號判決判處有
    期徒刑6 月確定，嗣於92年7 月22日易科罰金執行完畢；再
    因施用毒品案件，經臺灣臺北地方法院以95年度易緝字第15
    9 號判決判處有期徒刑8 月，並經臺灣高等法院以95年度上
    易字第2294號上訴駁回確定等情，有臺灣高等法院被告前案
    紀錄表1 份附卷可參，是被告既曾於上開觀察、勒戒、強制
    戒治執行完畢釋放後5 年內再犯施用毒品之罪，且經法院判
    處罪刑確定，雖本案施用毒品之時間在初犯釋放5 年後，惟
    被告既已先於「5 年內再犯」，顯見其再犯率甚高，原實施
    之觀察、勒戒、強制戒治已無法收其實效，而無5 年戒斷期
    之存在，即無再行觀察、勒戒或強制戒治之必要，揆諸前揭
    說明，仍應依法論科。
四、查海洛因及甲基安非他命分屬毒品危害防制條例第2 條第2
    項第1 款所規定之第一級毒品及同條項第2 款所規定之第二
    級毒品，核被告所為，係犯毒品危害防制條例第10條第1 項
    施用第一級毒品罪及同條例第2 項施用第二級毒品罪。被告
    持有第一、二級毒品，復分別進而施用，其持有毒品之低度
    行為，應分別為施用第一、二級毒品之高度行為所吸收，均
    不另論罪。被告所犯上開施用第一級毒品罪及施用第二級毒
    品罪之間，犯意各別，罪名不同，應分論併罰之。又被告有
    事實欄所列前揭犯罪前科紀錄，有臺灣高等法院被告前案紀
    錄表可稽，其受有期徒刑之執行完畢，5 年以內故意再犯本
    件有期徒刑以上之罪，均為累犯，均應依刑法第47條第1 項
    之規定加重其刑。
五、爰審酌被告前已因施用毒品案件經觀察、勒戒及強制戒治，
    且有多次違反毒品危害防制條例犯罪前科紀錄，業如上述，
    本應徹底戒除毒癮，不料其竟仍繼續施用毒品，顯見其並無
    戒除毒害之決心，本不宜寬貸，惟念其施用毒品乃自戕一己
    之身體健康，並具有病患性人格之特質，反社會性之程度應
    屬較低，且犯後坦承犯行，態度尚可等一切情狀，分別量處
    如主文所示之刑，並定其應執行之刑，以資懲儆。
六、扣案之海洛因1 包（驗餘淨重0.0940公克），既屬當場查獲
    之第一級毒品，又其外包裝袋與毒品粉末難以完全析離，均
    應依毒品危害防制條例第18條第1 項前段規定，沒收銷燬之
    。
據上論斷，應依刑事訴訟法第273 條之1 第1 項、第284 條之1
、第299 條第1 項前段，毒品危害防制條例第10條第1 項、第2
項、第18條第1 項前段，刑法第11條前段、第47條第1 項、第51
條第5 款，判決如主文。
本案經檢察官鄭潔如到庭執行職務。
中    華    民    國    97    年    9     月    16    日
                  刑事第十六庭  法  官  錢衍蓁
上列正本證明與原本無異。
如不服本判決，應於送達後十日內敘明上訴理由，向本院提出上
訴狀。
                                書記官  陳淑怡
中    華    民    國    97    年    9     月    16    日
如不服本判決應於送達後10日內向本院提出上訴狀。
附錄本判決論罪法條全文：
毒品危害防制條例第10條
施用第一級毒品者，處6月以上5年以下有期徒刑。
施用第二級毒品者，處3年以下有期徒刑。


司法院資訊處製作；財團法人民間司法改革基金會備份。
